【裁判字號】    97,簡上,149
【裁判日期】    971230
【裁判案由】    違反台灣地區與大陸地區人民關係條例等
【裁判全文】
臺灣基隆地方法院刑事判決             97年度簡上字第149號
公  訴  人  臺灣基隆地方法院檢察署檢察官
上  訴  人
即  被  告  丙○○
上列被告因違反台灣地區與大陸地區人民關係條例等案件，不服
本院基隆簡易庭97年度基簡字第1129號，中華民國97年9 月11日
第一審簡易判決（聲請簡易判決處刑案號：臺灣基隆地方法院檢
察署97年度偵字第2305號）提起上訴，本院管轄之第二審合議庭
判決如下：
    主  文
上訴駁回。
    事實及理由
一、本案經本院審理結果，認第一審簡易庭以上訴人即被告丙○
    ○所為，係觸犯92年10月29日修正前之台灣地區與大陸地區
    人民關係條例第79條第1 項之罪，依刑事訴訟法第449條第1
    項前段、第3項、第454條第2 項，92年10月29日修正前之臺
    灣地區與大陸地區人民關係條例第79條第1 項，刑法第11條
    前段、第2條第1項、第216條、第214條、修正前刑法第28條
    、第55條、第62條前段、第41條第1項前段，刑法施行法第1
    條之1，修正前罰金罰鍰提高標準條例第2條，現行法規所定
    貨幣單位折算新臺幣條例第2 條，中華民國九十六年罪犯減
    刑條例第2條第1項第3款、第7 條、第9條，判處被告有期徒
    刑3月，如易科罰金，以銀元參佰元即新臺幣900元折算一日
    ，減為有期徒刑1 月又15日，如易科罰金，以銀元參佰元即
    新臺幣900 元折算一日，核其認事用法，尚無違誤，量刑亦
    稱妥適，應予維持，爰引用第一審簡易判決及檢察官聲請簡
    易判決處刑書（如附件）記載之事實、證據及理由，並補充
    ：被告係對於未發覺之犯罪自首而接受裁判，而刑法第62條
    有關自首之規定，業於94年2月2日修正公布，並於被告自首
    後之95年7月1日生效施行，原修正前之舊法規定為「必減」
    其刑，修正後改為「得減」其刑，此項變動影響行為人之刑
    罰法律效果，係屬刑法第2條第1項之「法律變更」，經比較
    新舊法結果，修正後條文並未對被告更為有利，自應依刑法
    第2條第1項前段規定，依修正前刑法第62條前段規定，減輕
    被告之刑。
二、上訴人即被告上訴意旨略以：被告為家中經濟支柱，需要工
    作賺錢貼補家用等語。
三、經查，被告於警詢及偵查中均坦承聲請簡易判決處刑書所載
    之犯行，並有第一審簡易判決及檢察官聲請簡易判決處刑書
    所載之證據可參，足認事證明確，被告犯行堪可認定。
四、原審判決認被告罪證明確，審酌被告因缺錢花用即擔任假結
    婚人頭，使大陸地區人民非法進入臺灣地區，破壞戶籍管理
    之正確性，並危害臺灣地區之社會安寧及秩序，姑念其非本
    案主謀、犯後坦承犯行等一切情狀，量處有期徒刑3 月，減
    為有期徒刑1 月又15日，並諭知易科罰金之折算標準，經核
    其認事用法並無違誤，量刑亦屬恰當，自應予以維持。被告
    坦承犯罪而提起上訴，顯無理由，應予以駁回。
五、被告經本院合法傳喚，無正當之理由不到庭者，爰不待其陳
    述，為一造辯論判決。
據上論斷，應依刑事訴訟法第455條之1第1項、第3項、第368條
、第373條、第371條，判決如主文。
本案經檢察官乙○○到庭執行職務。
中    華    民    國    97    年    12    月    30    日
                  刑事第四庭審判長法  官  齊  潔
                                  法  官  王慧惠
                                  法  官  周霙蘭
以上正本證明與原本無異。
本件判決不得上訴。
中    華    民    國    97    年    12    月    30    日
                                  書記官  王月娥
附件
臺灣基隆地方法院刑事簡易判決        97年度基簡字第1129號
聲  請  人  臺灣基隆地方法院檢察署檢察官
被      告  丙○○  男  43歲（民國○○年○月○○日生）
                    身分證統一編號：Ｚ000000000號
                    住基隆市中山區○○○路73巷16號
上列被告因違反台灣地區與大陸地區人民關係條例等案件，經檢
察官聲請以簡易判決處刑（97年度偵字第2305號），本院判決如
下︰
    主  文
丙○○違反不得使大陸地區人民非法進入臺灣地區之規定，處有
期徒刑月，如易科罰金，以銀元佰元即新台幣玖佰元折算壹
日；減為有期徒刑壹月又拾伍日，如易科罰金，以銀元佰元即
新台幣玖佰元折算壹日。
    事實及理由
一、本件犯罪事實、證據及應適用之法條，均引用檢察官聲請簡
    易判決處刑書之記載（如附件），並補充如下：(一)被告丙○
    ○行為後，臺灣地區與大陸地區人民關係條例業經總統於92
    年10月29日公布修正全文共96條，其中關於使大陸地區人民
    非法進入臺灣地區之處罰規定即該條例第79條，經行政院以
    92年12月29日院臺秘字第0920069517號令自92年12月31日開
    始施行，該條文之法定刑由5 年以下有期徒刑、拘役或科或
    併科新臺幣50萬元以下罰金，修正為1 年以上7 年以下有期
    徒刑，得併科新臺幣100 萬元以下之罰金，茲比較修正前後
    法條之結果，修正後之規定並未有利於被告，依新法第2 條
    第1 項之規定，就被告使大陸地區人民陳允釵進入臺灣地區
    之犯行部分，自應適用修正前臺灣地區與大陸地區人民關係
    條例之規定處斷。又修正前之臺灣地區與大陸地區人民關係
    條例第79條第1 項有罰金刑之規定，且該條並未規定罰金刑
    之最低數額，依刑法11條前段規定，自應適用刑法總則之規
    定，而刑法第33條第5 款所定罰金刑之最低數額有如聲請簡
    易判決處刑書所述之修正，此部分為新舊法比較後，以舊法
    第33條第5款規定對被告有利，自應依舊法第33條第5款定此
    部分罪名罰金刑之最低數額；(二)又被告行為時之刑法第41條
    規定：「犯最重本刑為5 年以下有期徒刑以下之刑之罪，而
    受6 個月以下有期徒刑或拘役之宣告，因身體、教育、職業
    或家庭之關係或其他正當事由，執行顯有困難者，得以1 元
    以上3 元以下折算1 日，易科罰金。但確因不執行所宣告之
    刑，難收矯正之效，或難以維持法秩序者，不在此限」；並
    適用罰金罰鍰提高標準條例第2 條（現已修正刪除）規定：
    「依刑法第41條易科罰金或第42條第2 項易服勞役者，均就
    其原定數額提高為100倍折算1日；法律所定罰金數額未依本
    條例提高倍數，或其處罰法條無罰金刑之規定者，亦同。」
    ，易科罰金折算標準，均應以銀元100元以上300元以下折算
    1日，經以現行法規所定貨幣單位折算新臺幣條例第2條之規
    定折算為新臺幣後，均應以新臺幣300元以上900元以下折算
    為1日；而新法（裁判時法）之第41條第1項規定「犯最重本
    刑為5年以下有期徒刑以下之刑之罪，而受6個月以下有期徒
    刑或拘役之宣告者，得以新臺幣1000元、2000元或3000元折
    算1 日，易科罰金。但確因不執行所宣告之刑，難收矯正之
    效，或難以維持法秩序者，不在此限。」。故比較易科罰金
    折算標準修正前後結果，以修正前較有利於被告。從而，綜
    合上揭結果為比較，適用行為時法對被告較屬有利，應依刑
    法第2條第1項前段「從舊原則」之原則規定，適用被告行為
    時之法律；(三)本院審酌被告因缺錢花用即擔任假結婚人頭，
    使大陸地區人民非法進入臺灣地區，破壞戶籍管理之正確性
    ，並危害臺灣地區之社會安寧及秩序，姑念其非本案主謀、
    犯後坦承犯行等一切情狀，量處如主文所示之刑，並依修正
    前刑法第41條第1項前段、修正前罰金罰鍰提高標準條例第2
    條之規定，諭知易科罰金折算標準；(四)末犯罪在96年4 月24
    日以前者，除中華民國九十六年罪犯減刑條例第3條第1項所
    列各罪經宣告死刑、無期徒刑或逾有期徒刑1年6月之刑而應
    不予減刑以外，其經宣告之有期徒刑、拘役或罰金各應依中
    華民國九十六年罪犯減刑條例第2 條第1 項第3 款減其刑期
    或金額2 分之1 。茲本案被告犯罪既均在96年4 月24日以前
    ，所犯法條罪名暨所受徒刑宣告復俱無中華民國九十六年罪
    犯減刑條例第3條第1項所列各款規定之適用，爰依中華民國
    九十六年罪犯減刑條例第7條、第2條第1項第3款規定，就所
    宣告之有期徒刑各減其刑期2分之1，併依中華民國九十六年
    罪犯減刑條例第9條及修正前刑法第41條第1項前段、修正前
    罰金罰鍰提高標準條例第2 條規定，就被告所減得之刑諭知
    如主文所示之易科罰金折算標準。
二、依刑事訴訟法第449 條第1 項前段、第3 項、第454 條第2
    項，92年10月29日修正前之臺灣地區與大陸地區人民關係條
    例第79條第1項，刑法第11條前段、第2條第1項、第216條
    、第214條、修正前刑法第28條、第55條、第62條前段、第
    41條第1 項前段，刑法施行法第1 條之1 ，修正前罰金罰鍰
    提高標準條例第2 條，現行法規所定貨幣單位折算新臺幣條
    例第2 條，中華民國九十六年罪犯減刑條例第2 條第1 項第
    3 款、第7 條、第9 條，逕以簡易判決處刑如主文。
中    華    民    國    97    年    9     月    11    日
                  基隆簡易庭法  官  黃梅淑
以上正本證明與原本無異。
如不服本判決，應於判決送達後10日內，向本院提出上訴書狀，
上訴於本院合議庭，並按他造當事人之人數附具繕本。
中    華    民    國    97    年    9     月    11    日
                            書記官  盧鏡合
附錄本案論罪科刑法條全文：
刑法第214條
明知為不實之事項，而使公務員登載於職務上所掌之公文書，足
以生損害於公眾或他人者，處3年以下有期徒刑、拘役或5百元以
下罰金。
刑法第216條
行使第210條至第215條之文書者，依偽造、變造文書或登載不實
事項或使登載不實事項之規定處斷。
92年10月29日修正前之臺灣地區與大陸地區人民關係條例第15條
下列行為不得為之：
一使大陸地區人民非法進入臺灣地區。
二明知臺灣地區人民未經許可，而招攬使之進入大陸地區。
三使大陸地區人民在臺灣地區從事未經許可或與許可目的不符之
  活動。
四僱用或留用大陸地區人民在臺灣地區從事未經許可或與許可範
  圍不符之工作。
五居間介紹他人為前款之行為。
第79條
違反第15條第1款規定者，處5年以下有期徒刑、拘役或科或併科
新臺幣50萬元以下罰金。
以犯前項之罪為常業者，處1年以上7年以下有期徒刑，得併科新
台幣1百萬元以下罰金。
第1 項之未遂犯罰之。
附件：
臺灣基隆地方法院檢察署檢察官聲請簡易判決處刑書
                                      97年度偵字第2305號
    被      告  丙○○  男  43歲（民國○○年○月○○日生）
                        住基隆市中山區○○○路73巷16號
                        國民身分證統一編號：Ｚ000000000號
上列被告因違反臺灣地區與大陸地區人民關係條例案件，業經偵
查終結，認為宜聲請以簡易判決處刑，茲將犯罪事實及證據並所
犯法條分敘如下：
        犯罪事實
一、丙○○曾有多次竊盜前科（均在本件犯行以後，不構成累犯
    ）；其於民國89年間，由同與大陸女子結婚之成年男子陳志
    泉（另行函請警方調查）處，得知與大陸地區人民辦理假結
    婚，可獲得新台幣（下同）30000元之報酬後，明知陳允釵
    係大陸地區人民，非經主管機關許可，不得進入臺灣地區，
    並明知其與陳允釵彼此間，並無結婚之真意，詎因貪圖利益
    ，竟經由陳志泉介紹，與年約50餘歲、綽號「海馬」而真實
    姓名年籍均不詳之成年男子認識後，3人共同基於使大陸地
    區人民非法進入臺灣地區之犯意，並共同與大陸地區人民陳
    允釵基於行使使公務員登載不實文書之犯意聯絡，由綽號「
    海馬」之不詳年籍成年男子安排丙○○前往大陸地區與陳允
    釵假結婚，而丙○○前往大陸之機票及相關食宿費用，則均
    由綽號「海馬」之成年男子負擔。嗣丙○○經由安排，於89
    年10月13日前往大陸地區福建省寧德市，並於同年月24日與
    陳允釵在福建省寧德市公證處為虛偽之公證結婚，取得福建
    省寧德地區（2000）寧地證字第1659號結婚公證書，再由大
    陸地區仲介者，將給付報酬折算人民幣幣值，每日給付人民
    幣100元至200元不等之報酬給丙○○。總計丙○○共取得27
    000元（陳志泉向在臺之「海馬」支用丙○○3000元之報酬
    ，是遭「海馬」扣除3000元）之報酬。丙○○於同年11月4
    日返台後，於89年11月15日持前開結婚公證書向財團法人海
    峽交流基金會（下稱海基會）辦理認證，取得海基會（八九
    ）核字第38229號證明書後，嗣於同年11月20日持上開結婚
    公證書及海基會出具之證明書，至基隆市中山區戶政事務所
    ，填具「結婚登記申請書」辦理結婚登記，使承辦戶籍登記
    之公務員在形式審查後，將此不實事項登載於職務上所掌之
    戶籍登記簿，並據以核發內容登載不實之戶籍謄本，足以生
    損害於戶政機關對於戶政資料管理之正確性。丙○○辦妥上
    開不實之結婚登記後，即將戶籍謄本交予綽號「海馬」等人
    ，使「海馬」等成年男子，得持前述文書，向內政部警政署
    入出境管理局申請陳允釵以探親名義入境臺灣地區而行使之
    。內政部警政署入出境管理局承辦之公務員為實質審核後，
    於89年11月30日核准發給陳允釵中華民國臺灣地區旅行證，
    ，使陳允釵得於90年1月2日非法入境臺灣，並在丙○○位於
    基隆市中山區○○○路73巷16號住處住宿一天後，即前往桃
    園縣工作。丙○○嗣後因陳允釵音訊全無，無法辦理離婚，
    乃於97年4月1日至基隆市警察局第四分局中山派出所，向員
    警自首其前開犯行，始查悉上情。
二、案經丙○○自首及基隆市警察局第四分局報告偵辦。
        證據並所犯法條
一、上揭事實，業據被告丙○○於警詢、偵訊時均坦承屬實，核
    與證人魏文章（被告結婚當時戶籍所在轄區員警）、黃郁甚
    （被告母親）於本署偵訊時具結證述情節相符，並有內政部
    警政署大陸地區人民資訊管理系統、被告與陳允釵入出境資
    訊連結作業、結婚登記申請書、財團法人海峽交流基金會（
    八九）核字第38229號證明、福建省寧德地區公證處結婚公
    證書、被告戶籍資料等各一份在卷可憑，事證明確，被告犯
    行堪以認定。
二、按被告行為後，刑法業於94年1月7日修正，95年7月1日施行
    ，依該新修正施行之刑法第2條第1項規定：「行為後法律有
    變更者，適用行為時之法律，但行為後之法律有利於行為人
    者，適用最有利於行為人之法律。」此條規定係規範行為後
    法律變更所生新舊法律比較適用之準據法，本身尚無新舊法
    比較之問題，於新法施行後，應一律適用新法第2條第1項之
    規定，此為「從舊從輕」之比較（最高法院95年度第8次刑
    事庭會議決議參照）；而比較時應就罪刑有關之共犯、未遂
    犯、想像競合犯、牽連犯、連續犯、結合犯，以及累犯加重
    、自首減輕暨其他法定加減原因（如身分加減）與加減比例
    等一切情形，本於統一性及整體性原則，綜其全部罪刑之結
    果而為比較（最高法院24年上字第4634號、29年上字第964
    號判例意旨、95年第8次刑事庭會議決議參照）。查比較新
    舊刑法第216條、第214條規定，無論構成要件或法律效果，
    均無變動，本無法律變更及新舊法比較之可言，惟因新法第
    33條第5款規定罰金刑為新台幣1000元以上，以百元計算之
    ，新法施行後，應依新法第2條第1項之規定適用最有利於行
    為人之法律，而本法之罰金刑，依舊法規定，為銀元10000
    元即新台幣30000元以下罰金，而依新法之規定，上開法條
    之罰金貨幣單位為新台幣，且因非屬72年6月26日至94年1月
    7日新增或修正之條文，罰金數額提高為30倍，故新法之罰
    金刑為新台幣30000元，二者之最高罰金數額相同，但最低
    數額則以舊法對被告較為有利，是應適用行為時之舊法（最
    高法院95年度第八次刑事庭會議決議三 (一)1.參照）。次
    查新修正之刑法業已刪除第55條後段有關牽連犯之規定，此
    刪除雖非犯罪構成要件之變更，但顯已影響行為人刑罰之比
    較效果，自屬法律有變更，依前開說明，如適用新法，則應
    依數罪併罰之規定分論併罰，比較新、舊法結果，亦以舊法
    較有利於被告。再查刑法第28條有關「共同正犯」之規定，
    雖雖有文字修正（即「實施」修正為「實行」），惟根據立
    法理由，修法目的在於剔除「陰謀共同正犯」、「預備共同
    正犯」，而本案被告與上述共犯，不論依舊法或新法之第28
    條規定，均應論以共同正犯，亦即此部分法條文字修改，與
    本案之共犯型態無涉，無從為新舊法比較；而刑法第62條有
    關「自首」之規定，從「必減」修正為「得減」，是綜合比
    較新、舊刑法結果，以修正前之舊法對被告較為有利，自應
    適用修正前之舊法。另按臺灣地區與大陸地區人民關係條例
    第79條對於違反同條例第15條第1款所定不得使大陸地區人
    民非法進入臺灣地區之處罰，旨在防止大陸地區人民非法進
    入臺灣地區，以維護臺灣地區之安全與安定；所稱「非法」
    ，自應從實質上之合法性予以判斷，凡評價上違反法秩序之
    方法，均屬「非法」。參照行政程序法第119條第1款、第2
    款規定，受益人以詐欺、脅迫或賄賂方法，使行政機關作成
    行政處分者；或對重要事項提供不正確資料或為不完全陳述
    ，致使行政機關依該資料或陳述而作成行政處分者，其信賴
    不值得保護。故在大陸地區通謀虛偽結婚，以不實之結婚證
    明辦理相關戶籍登記、入境等手續，憑以進入臺灣地區，其
    所持之入境許可文件雖係入出境主管機關所核發，形式上為
    合法，但因以詐欺方法而取得，即不具實質上之合法性，仍
    屬非法進入臺灣地區（最高法院94年度臺上字第1064號判決
    意旨參照）。末按修正後臺灣地區與大陸地區人民關係條例
    第79條第2項之處罰，其立法目的係因所謂「蛇頭」（指安
    排大陸地區人民偷渡至大陸地區以外地區之人）引介大陸偷
    渡客進入臺灣地區，日趨猖狂，對社會秩序及國家安全之危
    害，甚為嚴重，故有特別加重其刑罰之必要。亦即，本條規
    範對象，本係針對慣常性引介大陸偷渡客進入我國之人為主
    ，因其等經常藉由大批非法引介大陸人士來台牟利，對國家
    安全造成之風險特別嚴重，並因此獲得鉅額利益，為從根本
    上阻絕此種對國家安全有高危險行為之經濟上誘因，自有必
    要特別以嚴厲之刑罰手段嚇阻；惟就單一性之使大陸人士非
    法來台行為，縱行為人因此謀得利益，仍不應與上揭經常性
    之「蛇頭」所獲利益相提並論。此時倘仍將專為牟取暴利之
    「蛇頭」而特設之重罰，強加於僅為蠅頭小利、危害性較微
    之一次性行為人，雖可達嚇阻此種非法引介行為之目的，但
    有違憲法上之比例原則。查臺灣地區與大陸地區人民關係條
    例第79條，經行政院以92年12月29日院臺秘字第0920069517
    號令自92年12月31日開始施行，該條第1項之法定刑由舊法
    之5年以下有期徒刑、拘役或科或併科新臺幣50萬元以下罰
    金，修正為1年以上7年以下有期徒刑，得併科新臺幣100萬
    元以下之罰金，茲比較修正前後法條之結果，修正後之規定
    並未有利於被告，依新法第2條第1項之規定，自應適用修正
    前臺灣地區與大陸地區人民關係條例之規定處斷。
三、核被告丙○○所為，係涉犯刑法第216條、第214條之行使使
    公務員登載不實文書罪嫌，及違反修正前台灣地區與大陸地
    區人民關係條例第15條第1款之規定，應依同法第79條第1項
    規定處斷。又被告與綽號「海馬」及陳志泉間，就使大陸地
    區人民非法入境台灣地區；被告與綽號「海馬」、陳志泉及
    大陸地區女子陳允釵間，就使公務員登載不實罪之間，均具
    有犯意聯絡及行為分擔，均為共同正犯；被告使公務員登載
    不實之低度行為，應為行使之高度行為所吸收，不另論罪。
    又被告所為行使使公務員登載不實文書罪及使大陸地區人民
    非法進入台灣地區罪二罪之間，有方法結果之牽連關係，應
    從一重之使大陸地區人民非法進入台灣地區罪處斷。又被告
    於員警尚未確認知悉其假結婚之犯行前，向員警坦承犯行而
    接受裁判，請依修正前刑法第62條前段規定，減輕其刑。
四、依刑事訴訟法第451條第1項聲請逕以簡易判決處刑。
    此    致
臺灣基隆地方法院簡易庭
中    華    民    國    97    年    8     月    17    日
                              檢察官  甲  ○  ○
本件正本證明與原本無異
中    華    民    國    97    年    9     月    2     日
                              書記官  何  淑  貞
附錄所犯法條：
中華民國刑法第216條
    行使第210條至第215條之文書者，依偽造、變造文書或登載
    不實事項或使登載不實事項之規定處斷。
中華民國刑法第214條
    明知為不實之事項，而使公務員登載於職務上所掌之公文書
    ，足以生損害於公眾或他人者，處3年以下有期徒刑、拘役
    或5百元以下罰金。
臺灣地區與大陸地區人民關係條例第15條下列行為不得為之：
    一、使大陸地區人民非法進入臺灣地區。
    二、明知臺灣地區人民未經許可，而招攬使之進入大陸地區
        。
    三、使大陸地區人民在臺灣地區從事未經許可或與許可目的
        不符之活動。
    四、僱用或留用大陸地區人民在臺灣地區從事未經許可或與
        許可範圍不符之工作。
    五、居間介紹他人為前款之行為。
臺灣地區與大陸地區人民關係條例第79條第1項
    違反第15條第1款規定者，處1年以上7年以下有期徒刑，得
    併科新臺幣一百萬元以下罰金。
附記事項：本件係依刑事訴訟法簡易程序辦理，法院簡易庭得不
傳喚被告、輔佐人、告訴人、告發人等出庭即以簡易判決處刑；
被告、被害人、告訴人等對告訴乃論案件如已達成民事和解而要
撤回告訴或對非告訴乃論案件認有受傳喚到庭陳述意見之必要時
，請即另以書狀向簡易法庭陳述或請求傳訊。


司法院資訊處製作；財團法人民間司法改革基金會備份。
